【裁判字號】    95,破,90
【裁判日期】    951020
【裁判案由】    宣告破產
【裁判全文】
臺灣高雄地方法院民事裁定                95年度破字第90號
聲  請  人  乙○○
                    送達代收人.
上列聲請人聲請宣告破產事件，本院裁定如下：
    主      文
聲請駁回。
聲請程序費用由聲請人負擔。
    理      由
一、本件聲請意旨略以：伊前因經營餐飲店並受詐騙集團欺騙而
    分別積欠大眾商業銀行、匯豐銀行、荷蘭銀行、合作金庫銀
    行、新光商業銀行等借款債務計新台幣（下同）3,590,000
    元，而伊僅尚存有現金304,700 元，且現復失業，伊實已無
    力償付上開鉅額借款之本息而有資產不能清償債務之應為聲
    請宣告破產之情形，為此爰依破產法之規定，檢具生活費權
    利捨棄切結書、財產狀況說明書、財產目錄、債權人清冊、
    債權申報書等件聲請宣告破產等語。
二、按「破產固係對於債務人不能清償債務者宣告之，但法院就
    破產之聲請，以職權為必要之調查，確係毫無財產，則破產
    財團即不能構成，無從依破產程序清理其債務，參照破產法
    第一百四十八條之趣旨，自應依同法第六十三條以裁定駁回
    其聲請」，司法院院字第1505號著有解釋。是以法院就破產
    之聲請依職權為必要之調查結果，倘債務人確係毫無財產可
    構成破產財團，或債務人之財產不敷清償破產財團之費用及
    財團之債務，無從依破產程序清理其債務而使各破產債權有
    受清償而獲得分配之可能時，自得以無宣告破產之實益，裁
    定駁回其聲請（最高法院86年度台抗字第479 號裁定意旨參
    照）。
三、查本件聲請人乃分別積欠大眾商業銀行、匯豐銀行、荷蘭銀
    行、合作金庫銀行、新光商業銀行等各300,000 元、620,00
    0 元、480,000 元、2,090,000 元、100,000 元（計3,590,
    000 元）之債務，而其除提出面額為304,700 元之台灣銀行
    台支本票1 紙外，其名下則僅有利息所得數筆而無其他財產
    乙節，此有財產狀況說明書、財產目錄、債權人清冊、債權
    申報書等件在卷可稽，並有稅務電子閘門財產所得調件明細
    表附卷可憑，是聲請人主張得為構成破產財團者固有上開台
    支本票乙紙，惟該等同現金之台支本票本即得予任意轉讓或
    於兌領後即行花費，其是否尚存於聲請人之手或餘若干原即
    非無疑，況依目前破產實務，破產管理人之報酬最少約需40
    ,000 元 ，且破產程序須召開債權人會議、出售資產、分配
    破產財團等事宜而通常需時1 年仍無法終結，則以最低之破
    產處理期間1 年計，此期間依法應列財團費用之破產人應支
    出之必要生活費用，依行政院主計處93年度各縣市家庭收支
    調查報告平均每戶每人消費支出即已達201,432 元（高雄市
    平均每戶消費額680,840. 06 元除以平均戶內人口數3.38計
    算），更遑論現今於物價波動後，每人之平均消費支出更應
    遠逾上開數額，則聲請人縱仍有上開金額之財產，於扣除破
    產管理人之報酬及生活費用後可能已無任何餘額或餘者根本
    無從依破產程序清理其債務而使各破產債權有受清償而獲得
    分配之可能，揆諸上開說明，本件自無宣告破產之實益及必
    要，聲請人聲請宣告破產自無理由，應予駁回。
四、依破產法第5 條、民事訴訟法第95條、第78條、裁定如主文
    。
中    華    民    國    95    年    10    月    20    日
                        民事第四庭 法   官  黃宏欽
正本係照原本作成。
如對本裁定抗告須於裁定送達後10日內向本院提出抗告狀。
中    華    民    國    95    年    10    月    20    日
                                    書記官  余幼芳


司法院資訊處製作；財團法人民間司法改革基金會備份。
